臺灣臺中地方法院刑事判決　　　　　　100年度交訴字第316號
公　訴　人　臺灣臺中地方法院檢察署檢察官
被　　　告　陳春田
上列被告因肇事逃逸案件，經檢察官提起公訴（100年度偵字第
8169 號），被告於準備程序就被訴事實為有罪之陳述，經告以
簡式審判程序之旨，並聽取當事人意見後，合議庭裁定由受命法
官獨任進行簡式審判程序，本院判決如下：
    主    文
陳春田駕駛動力交通工具肇事，致人受傷而逃逸，處有期徒刑陸
月，如易科罰金，以新臺幣壹仟元折算壹日。緩刑貳年。
    犯罪事實
一、陳春田於民國（下同）100年2月16日上午駕駛車牌號碼7593
    - LC號自小客貨車，沿臺中市○區○○路外側車道由北往南
    方向直行，於同日上午7時49分行至大雅路與梅亭街交叉路
    口時，適有施瑋明騎乘車牌號碼BP3-052號重機車同向直行
    於陳春日所駕駛前開車輛後方，其原應注意汽車在同一車道
    行駛時，除擬超越前車外，後車與前車之間應保持隨時可以
    煞停之距離，並應注意車前狀況，隨時採取必要之安全措施
    ，而當時日間自然光線、視距良好，並無不能注意之情事，
    卻疏未注意前方小客車之動態，亦未保持安全距離，致陳春
    田煞車時，施瑋明反應不及，其車自陳春田所駕駛之小客車
    後方追撞之，施瑋明因而人車倒地，並受有頸部、左肩、左
    臀、雙膝及右下肢多處挫擦傷之傷害（過失傷害部分業已撤
    回告訴，另經台灣台中地方法院檢察署檢察官不起訴處分）
    。詎陳春田明知其已因駕車肇事致施瑋明受傷，竟於下車查
    看時，見施瑋明坐地上講手機，僅表示「年輕人不要騎太快
    ！」等語，因施瑋明未對其有所理會，只急於以手機對外聯
    絡，遂未對施瑋明採取救護或其他必要措施，復未向警察機
    關報告，且未經施瑋明同意，即基於肇事逃逸之犯意，旋駕
    車駛離肇事現場。嗣經施瑋明提供肇事車輛之車牌號碼報警
    ，方循線查獲。
二、案經臺中市政府警察局第二分局報告臺灣臺中地方法院檢察
    署檢察官偵查起訴。
    理    由
一、查本件被告所犯，非死刑、無期徒刑、最輕本刑為3年以上
    有期徒刑之罪，或高等法院管轄第一審之案件，被告於準備
    程序中，就前揭被訴事實為有罪之陳述，經受命法官告以簡
    式審判程序之旨，並聽取被告與公訴人之意見後，本院認無
    不得或不宜改依簡式審判程序進行之處，爰依刑事訴訟法第
    273條之1第1項、第284條之1，經合議庭評議後，裁定本件
    由受命法官獨任進行簡式審判程序，是本件之證據調查，依
    刑事訴訟法第273條之2規定，不受同法第159條第1項、第
    161條之2、第161條之3、第163條之1及第164條至170條規定
    之限制，合先敘明。
二、被告對於上揭犯罪事實坦白認罪，並經被害人施瑋明於警詢
    時及檢察官訊問中之指證述明確，復有職務報告書、上禾骨
    科診所診斷證明書、臺中市○○○道路交通事故初步分析研
    判表、道路交通事故現場圖、道路交通事故調查報告表（一
    ）（二）、臺中市○○○道路交通事故當事人登記聯單、臺
    中市○○○○道路交通事故補充資料表、臺中市○○○○○
    道路交通事故肇事人自首情形紀錄表、臺中市○○○○○道
    路交通事故肇事逃逸追查表、臺中市○○○○○道路交通事
    故談話紀錄表、道路交通事故照片13張（見偵查卷第13、27
    、29、31、33至39、41、43、45、47、49至51、53至65頁）
    等在卷可資佐證，足認被告之自白確與事實相符。是本案事
    證明確，被告上揭犯行堪予認定，應依法論科。
三、核被告陳春田駕駛汽車肇事，致人受傷後之逃逸行為，係犯
    刑法第185條之4之駕駛動力交通工具肇事，致人受傷而逃逸
    罪。又按刑法第284條第1項之過失傷害罪，係針對行為人應
    注意、能注意、而不注意之過失行為予以非難。而88年4月
    21日增訂之同法第185條之4之肇事致人死傷逃逸罪，則以處
    罰肇事後逃逸之駕駛人為目的，俾促使駕駛人於肇事後能對
    被害人即時救護，以減少死傷。是該罪之成立祇以行為人有
    駕駛動力交通工具肇事，致人死傷而逃逸之事實為已足，至
    行為人之肇事有否過失，則非所問，二者之立法目的及犯罪
    構成要件截然不同。且駕駛人肇事逃逸，係在其過失行為發
    生後，為規避責任，而另行起意之行為，故行為人之過失犯
    行與其肇事致人死傷而逃逸之行為，應屬併罰關係，而刑法
    第185條之4則為同法第294條第1項之特別規定，應優先適用
    （最高法院92年度台上字第4552號判決參照）。被告另涉嫌
    過失傷害部分，業據告訴人施瑋明撤回告訴，被告另行起意
    之逃逸行為，仍應成立刑法第185條之4之駕駛動力交通工具
    肇事致人受傷而逃逸罪。
四、爰審酌被告曾於75年間因過失傷害案件經本院判處有期徒刑
    3月，於76年2月28日易科罰金執行完畢，未構成累犯之素行
    （參卷附臺灣高等法院被告前案紀錄表）、小學肄業之智識
    程度、經濟小康之生活狀況（見警卷被告警詢筆錄受詢問人
    欄資料），其因駕車肇事致被害人施瑋明受傷，雖有下車查
    看施瑋明受傷情形，惟見施瑋明逕自坐在地上講手機，不理
    會被告之詢問，以為施瑋明未有受傷，且認為係施瑋明自後
    追撞始造成車禍，其本人無駕車之過失，而未留在現場施以
    救助行為或報警處理，被告未思其行為恐致施瑋明錯失救護
    良機，易使交通事故所生危害擴大，惡性不得不謂嚴重，固
    應施以嚴懲，俾知警惕，惟施瑋明所受為頸部、左肩、左臀
    、雙膝及右下肢多處挫擦傷之輕傷，且依台中市○○○○○
    道路交通事故初步分析研判表所載，本件肇事研判係因施瑋
    明未保持行車安全距離所致，被告本人並無過失，及被告於
    本院審理時已坦承犯行表示係不解法律而誤蹈法網，犯罪後
    態度尚為良好等一切情狀，量處如主文所示之刑，並諭知易
    科罰金之折算標準。末查，被告固曾於75年間因過失傷害案
    件經本院判處有期徒刑3月，惟已於76年2月28日易科罰金執
    行完畢，且於5年以內未曾因故意犯罪受有期徒刑以上刑之
    宣告，有臺灣高等法院被告前案紀錄表附卷可查，茲念被告
    年紀已逾古稀，對於誡命規範內容有所誤解，又本件被害人
    所受之傷害係其自己未與前車保持安全車距之不當駕駛行為
    所致，且所受多為挫擦傷之輕傷等情，被告因一時失慮觸犯
    刑章，其經此次偵審程序、科刑之教訓，當知所警惕而無再
    犯之虞，就其所科處之刑罰，以暫不執行為適當，爰併宣告
    緩刑2年，以啟自新。
五、據上論斷，應依刑事訴訟法第273條之1第1項、第299條第1
    項前段，刑法第185條之4、第41條第1項前段、第74條第1項
    第2款，判決如主文。
本案經檢察官楊朝嘉到庭執行職務。
中    華    民    國   100    年    9    月     29    日
                  刑事第一庭   法  官   廖  穗  蓁
以上正本證明與原本無異。
如不服本判決應於收受送達後10日內向本院提出上訴書狀，並應
敘述具體理由；其未敘述上訴理由者，應於上訴期間屆滿後20日
內向本院補提理由書（均須按他造當事人之人數附繕本）「切勿
逕送上級法院」。
告訴人或被害人對於判決如有不服具備理由請求檢察官上訴者，
其上訴期間之計算係以檢察官收受判決正本之日期為準。
                               書記官   許  靜  茹
中    華    民    國   100    年    9    月    29      日
附錄本案論罪科刑法條
刑法第185 條之4：
駕駛動力交通工具肇事，致人死傷而逃逸者，處6月以上5年以下
有期徒刑。